【裁判字號】    89,上易,1968
【裁判日期】    900202
【裁判案由】    詐欺等
【裁判全文】
臺灣高等法院臺中分院刑事判決                  八十九年度上易字第一九六八號
    上  訴  人
    即  自訴人  甲○○
    上  訴  人
    即  自訴人  乙○○
    被      告  丙○○
右上訴人因被告詐欺等案件，不服台灣苗栗地方法院八十八年度自字第五二號，中華
民國八十九年七月六日第一審判決），提起上訴，本院判決如左：
      主    文
上訴駁回。
      理    由
一、本案經本院審理結果認第一審判決並無違誤，應予維持，並引用第一審判決書記
    載之理由（如附件）。
二、本件自訴人上訴意旨略以：本案於八十八年三月間經自訴人向台灣苗栗地方法院
    檢察署提起告訴，其案號為；八十八年度他字第一二八號詐欺一案，該案偵查期
    間雖曾經三次開庭調查，但八十八年九月十四日自訴人委由律師將有關資料證物
    彙整補充告訴狀後，即未經檢察官傳訊開庭，八十八年十一月二十九日告訴人改
    提自訴，同時檢具聲請狀及自訴人收件條影本向檢察署已改提自訴，但竟於八十
    九年一月四日收到不起訴處分書，案號亦由八十八年他字第一二八號改為八十八
    年度偵字第四一三三號，因檢察官在調查中一再勸諭和解，所以雙方未提出具體
    之攻擊防禦，因本案提起自訴之時間是八十八年十一月二十九日，離檢察官最後
    一次開庭八十八年六月二十二日相隔已半年，檢察官於八十八年十一月十五日始
    做不起訴處分決定，於八十八年十二月十六日才送打字用印，八十九年一月四日
    才將不起訴處分書送達告訴人，其不起訴處分書之製作違反程序，原審法院進而
    引用檢察官不起訴處分所載，而以本件業經偵查終結而為自訴不受理之判決，顯
    有不當，爰請求將原審判決予以撤銷改判云云。
三、按修正前刑事訴訟法第三百二十三條第一項所謂終結偵查，係指該案經檢察官起
    訴或不起訴之處分而言，該處分祇須對外表示即屬有效，其經檢察官終結偵查為
    不起訴處分後，縱因聲請再議發回續行偵查中，亦屬不得再行自訴，如竟提起自
    訴，即應為不受理之判決（最高法院五十九年度台上字第二六五五號、四十八年
    台上字第一九七號、七十一年台上字第七七六０號判例、八十六年台上字第五六
    八八號判決意旨參照）；又此所謂偵查終結，係指檢察官對偵查之案件為起訴或
    不起訴處分而言，此項訴訟行為，依同法第二百五十五條第一項第二項、第二百
    六十三條、第二百六十四條第一項之規定，固應製作文書，將正本送於告訴人、
    告發人、被告及辯護人，但究屬檢察官之意思表示，只須對外表示，即屬有效，
    該起訴或不起訴處分書之制作與否，僅屬程式問題，並不影響於終結偵查之效力
    （參見司法院院字第二五五０解釋及最高法院八十二年台上字第一０八一號判決
    ）。經查本件自訴人前於八十八年二月五日具狀向台灣苗栗地方法院檢察署對被
    告提起告訴，先由該署分八十八年度他字第一二八號受理，嗣於八十八年八月十
    六日即以被告涉嫌犯詐欺等罪，改分偵案：八十八年偵字第四一三三號辦理，其
    後於八十八年十月七日傳訊相關證人張剛志，嗣於八十八年十一月十五日製作不
    起訴處分書，並於同年十一月二十九日上午公告，此業據本院調閱該卷宗查核無
    誤，而本件自訴人提起自訴之時間則在八十八年十一月二十九日下午，其自訴顯
    在檢察官偵查終結之後，且參酌自訴人於八十八年九月十五日提呈於地檢署之刑
    事補充告訴理由，所記載之犯罪事實及被告與於原審法院所提自訴狀又相同，為
    同一案件，依照前述判例及判決意旨，本件自訴提起之時間，既在檢察官偵查終
    結之後，縱該不起訴處分，嗣於八十九年七月二十六日經台灣高等法院台中分院
    檢察署發回續行偵查中，亦屬不得再行自訴，原審法院以本案，業經檢察官偵查
    終結，依修正前刑事訴訟法第三百二十三條第一項判決自訴不受理，於法並無不
    合，上訴意旨指摘原審未為實體判決不當，非有理由，應予駁回。又查本件自訴
    提起之時間，既在八十九年二月九日修正公布刑事訴訟法第三百二十三條第一項
    規定之前，自無新法之適用併此說明。
四、至台灣苗栗地方法院檢察署檢察官移送及併辦部分（八十九年度偵續字第三五號
    、八十九年度偵續字第二十三號），因本件自訴既經不受理判決，並未就實體為
    審理，本院自無從併辦，應退回原署另為處理。
五、據上論斷，應依刑事訴訟法第三百七十三條、第三百六十八條，判決如主文。
中      華      民      國      九十     年       二      月     二     日
                                    臺灣高等法院臺中分院刑事第七庭
                                          審判長法  官  林  榮  龍
                                                法  官  江  錫  麟
                                                法  官  謝  說  容
右正本證明與原本無異。
不得上訴。
                                                書記官  阮  正  枝
中      華      民      國      九十     年       二      月     七     日
                                                                        Ｉ


司法院資訊處製作；財團法人民間司法改革基金會備份。
